【裁判字號】    96,簡上,201
【裁判日期】    970430
【裁判案由】    拆屋還地
【裁判全文】
臺灣高雄地方法院民事判決             96年度簡上字第201號
上  訴  人  乙○○
訴訟代理人  呂郁斌律師
被  上訴人  丙○○
訴訟代理人  楊水柱律師
上列當事人間請求拆屋還地事件，上訴人對於民國96年3 月23日
本院岡山簡易庭95年度岡簡字第607 號第一審判決提起上訴，本
院於民國97年4月18日言詞辯論終結，判決如下：
    主      文
上訴駁回。
訴訟費用由上訴人負擔。
    事實及理由
一、被上訴人起訴主張：高雄縣田寮鄉○○○段543-7 地號土地
    （下稱系爭土地）原屬同段543 地號土地（下稱543 地號土
    地）之一部分，本均屬訴外人甲○○所有，嗣遭其債權人查
    封拍賣，而由被上訴人拍定取得，並辦妥所有權移轉登記。
    惟543 地號土地上前經上訴人建有如附圖A 、B1及B2所示之
    木屋1 棟，因地政機關指界疏誤，致執行法院誤認上開木屋
    並未坐落於所欲查封之土地範圍內，而未一併查封拍賣，被
    上訴人於點交時發見上情，詎上訴人竟拒不拆遷。被上訴人
    乃將如附圖A 、B1所示木屋（下稱系爭木屋）所在基地另分
    割成為系爭土地，其餘543 地號土地則轉售他人。系爭土地
    現為被上訴人所有，系爭木屋為上訴人出資興建並使用迄今
    ，上訴人對系爭土地無使用權限，爰依民法第767 條規定，
    請求上訴人拆屋還地。並聲明：(一)上訴人應將建於被上訴人
    所有系爭土地上之系爭木屋拆除，並將土地交還被上訴人；
    (二)願供擔保請准宣告假執行。
二、上訴人則以：被上訴人於拍定前業已知悉系爭土地上建有上
    訴人所有之系爭木屋，仍投標拍定，足見被上訴人有默許上
    訴人使用系爭土地之使用借貸關係存在等語。並聲明：被上
    訴人之訴駁回。
三、原審審理結果，判決：(一)上訴人應將坐落於系爭土地上之系
    爭木屋拆除，並將土地返還原告；(二)訴訟費用由上訴人負擔
    ；(三)本判決得假執行。上訴人不服，提起上訴，並於本院聲
    明：(一)原判決廢棄；(二)上開廢棄部分，被上訴人在第一審之
    訴駁回。並補充抗辯：系爭土地係柯景昇提供予上訴人經營
    牧場使用，上訴人並自費搭蓋系爭木屋，甲○○提供系爭土
    地予上訴人使用，約定上訴人應負責繳納每年之地價稅，故
    甲○○與上訴人就系爭土地應係達成「不定期之租賃契約」
    ，而非僅係使用借貸之關係。被上訴人則聲明：上訴駁回，
    並補充主張：543 地號土地係農業用地，毋須課徵地價稅；
    且上訴人於原審時自承系爭木屋係甲○○所有，在拍定前出
    售上訴人，足徵上訴人並非租用系爭土地建築系爭木屋甚明
    ；又該543 地號土地上並無上訴人所稱之豬舍，況拍賣程序
    中上訴人亦未主張其對系爭土地有租賃關係存在；且上訴人
    於原審並未主張其與甲○○間係租賃關係，嗣於本院提出新
    攻擊方法，主張其與甲○○間係租賃關係，核屬提出新攻擊
    或防禦方法，又無民事訴訟法第447 條第1 項但書各款情形
    ，應予駁回等語。
四、法院判斷：
（一）被上訴人主張系爭土地原為甲○○所有，上訴人在系爭土
      地上興建系爭木屋，並使用迄今，嗣被上訴人拍得上開土
      地，並辦妥所有權移轉登記等情，有土地登記第二類謄本
      為證（詳原審卷第8 頁、第9 頁），且為上訴人所不爭執
      ，並經原審會同高雄縣路竹地政事務所人員勘驗現場屬實
      ，製有勘驗筆錄及土地複丈成果圖各1 份附卷可稽（詳原
      審卷第31頁至第34頁、第52頁、第53頁），堪信為真實。
（二）按所有人對於無權佔有或侵奪其所有物者，得請求返還之
      ，對於妨害其所有權者，得請求除去之，有妨害其所有權
      之虞者，得請求防止之，民法第767 條定有明文。次按當
      事人主張有利於己之事實者，就其事實有舉證之責任，民
      事訴訟法第277 條前段定有明文。又以無權占有為原因，
      請求返還土地者，占有人對土地所有權存在之事實無爭執
      ，而僅以非無權占有為抗辯者，土地所有權人對其土地被
      無權占有之事實無舉證責任，占有人自應就其取得占有係
      有正當權源之事實證明之。查兩造對於被上訴人為系爭土
      地所有權人，上訴人所有系爭木屋占有系爭土地之事實既
      不爭執，則上訴人辯稱其所有系爭木屋係有權占有系爭土
      地，自應就該有權占有之事實負舉證之責。經查：
   1、甲○○提供系爭土地予上訴人使用，原屬甲○○與上訴人
      間之特定關係，兩造間復無特約約定上訴人使用系爭土地
      之權限，上訴人自不得以其與甲○○間之關係，主張對被
      上訴人有使用系爭土地之正當權源。
   2、上訴人辯稱被上訴人於拍定前業已知悉系爭土地上建有上
      訴人所有之系爭木屋，仍投標拍定，足見被上訴人有默許
      上訴人使用系爭土地之使用借貸關係存在云云，惟為被上
      訴人所否認，並以本件係因地政機關指界疏誤，致執行法
      院誤認系爭木屋所在基地未在本件拍賣範圍內，而未一併
      查封拍賣，並無默許上訴人使用系爭土地之使用借貸契約
      存在等語置辯。經查，系爭木屋於系爭土地拍賣時未經地
      政機關指明列入系爭土地範圍內，業經原審職權調取本院
      93年度執字第28030 號執行卷，核閱無誤，而上訴人就上
      開情事，復未舉證以實其說，自無從證明被上訴人投標時
      ，明知系爭木屋坐落系爭土地上而默許上訴人使用，從而
      上訴人上開所辯，應無足取。
   3、另按當事人不得提出新攻擊或防禦方法。但有下列情形之
      一者，不在此限：因第一審法院違背法令致未能提出者；
      事實發生於第一審法院言詞辯論終結後者；對於在第一審
      已提出之攻擊或防禦方法為補充者；事實於法院已顯著或
      為其職務上所已知或應依職權調查證據者；其他非可歸責
      於當事人之事由，致未能於第一審提出者；如不許其提出
      顯失公平者。前項但書各款事由，當事人應釋明之。違反
      前二項之規定者，第二審法院應駁回之，民事訴訟法第44
      7 條定有明文，上開規定，於簡易程式之上訴程式，準用
      之，此參諸同法第436 條之1 第3 項規定自明。查上訴人
      於原審並未主張其與甲○○間係租賃關係，嗣於本院始提
      出新攻擊方法，主張其與柯景昇間應為租賃關係。上訴人
      就其於本院始提出該攻擊方法，依民事訴訟法第447 條第
      2 項規定應釋明究合於民事訴訟法第447 條第1 項何款之
      事由。惟上訴人並未釋明有民事訴訟法第447 條第1 項但
      書之各款情形，依上開說明，其於本院始提出新攻擊方法
      ，本院依同法第447 條第3 項駁回上訴人此攻擊方法。
（三）從而，上訴人辯稱其就系爭土地有合法占有權源乙詞，尚
      屬無據，不可採信。
五、綜上所述，上訴人並無法舉證証明其占有系爭土地有正當權
    源，準此，被上訴人依民法第767 條之規定，請求上訴人將
    系爭木屋拆除，並將系爭土地返還被上訴人，為有理由，應
    予准許。原審為被上訴人勝訴之判決，核無不合。上訴意旨
    指摘原判決不當，求予廢棄改判，為無理由，應予駁回。
六、因本案事證已臻明確，兩造其餘主張陳述及所提之證據，均
    毋庸再予審酌，附此敘明。
七、據上論結，本件上訴為無理由，依民事訴訟法第436 條之1
    第3 項、第449 條第1 項、第78條，判決如主文。
中    華    民    國    97    年    4     月    30    日
                  民事第三庭審判長法  官  陳嘉惠
                                  法  官  鄭峻明
                                  法  官  謝梨敏
正本係照原本作成。
本判決不得上訴。
中    華    民    國    97    年    4     月    30    日
                                書記官  林玉珊


司法院資訊處製作；財團法人民間司法改革基金會備份。
